【裁判字號】    89,上訴,239
【裁判日期】    891130
【裁判案由】    恐嚇取財等
【裁判全文】
臺灣高等法院臺中分院刑事判決                    八十九年度上訴字第二三九號
    上  訴  人
    即  被  告  甲○○
右上訴人因恐嚇取財等案件，不服臺灣南投地方法院八十八年度訴字第二七七號中華
民國八十八年十二月十六日第一審判決（起訴案號：臺灣南投地方法院檢察署八十八
年度偵緝字第二六七號），提起上訴，本院判決如左：
      主  文
原判決撤銷。
甲○○共同意圖為自己不法之所有，以恐嚇使人將本人之物交付，累犯，處有期徒刑
拾月。
    事  實
一、甲○○綽號叫「節仔」（或結仔），曾因搶奪案件，於民國（下同）八十一年十
    二月十六日經本院判處有期徒刑二年，於八十三年四月二十一日假釋出監，於八
    十三年十一月一日假釋期滿，執行完畢，猶不知悔改，因得知丙○○、丁○○與
    張敏雄間對於買賣安非他命之事宜有所爭執，於八十五年四月十四日下午十八時
    許，與張敏雄、陳順發（張敏雄、陳順發依序分別經臺灣南投地方法院於八十七
    年十一月二十四日以八十六年度訴字第九六號判處有期徒刑一年及十月確定）共
    同基於妨害自由之犯意聯絡，張敏雄、陳順發與丙○○、丁○○相約在南投縣竹
    山鎮山腳圓環旁見面，俟丁○○駕駛自用小客車附載丙○○到達上開地點後，張
    敏雄及陳順發即進入丁○○所駕之小客車，並由陳順發持玩具手槍一把（未扣案
    ，無證據證明有殺傷力），抵住丙○○之腰際，命丙○○、丁○○二人不准動，
    再由張敏雄命丁○○將開車往鹿谷鄉○○村○○路大區○地段觀望台，甲○○則
    駕車尾隨在後，剝奪丙○○、丁○○二人之行動自由。到達上開觀望台後，張敏
    雄再命丙○○將丁○○交付用以購買安非他命之新台幣（下同）四萬元，丙○○
    因身上無錢，張敏雄、陳順發及甲○○即共同基於傷害之犯意聯絡，由張敏雄、
    陳順發及甲○○先以現場拾得之木棍毆打丙○○後，再由張敏雄拾獲現場之不明
    刀械一把刺傷丙○○左大腿一刀，使丙○○因而受有頭部外傷、左大腿撕裂傷併
    肌肉斷裂傷等傷害，嗣因丙○○不支倒地，張敏雄始將丙○○送往南投縣草屯鎮
    佑民醫院醫治。而甲○○則與陳順發續押丁○○下山前往南投縣竹山鎮○○路○
    段一一三五巷十九號張敏雄之住所設法籌款並繼續限制丁○○之行動自由，而張
    敏雄再於翌日（四月十五日）凌晨六時許，自佑民醫院返回上開住處，明知丁○○並未積欠其款項，竟對丁○○恫稱：在未還錢前，即不讓你離開等語，致使丁○○心生畏懼，而由甲○○載陳順發及丁○○一同前往南投市向伊姓名年籍不詳
    之乾舅舅借得黃金項鍊一條（重貳兩肆釐肆），再由甲○○、丁○○與陳順發三
    人再同往南投市東洋銀樓以丁○○之堂兄謝世鈺之名義典當，經當得二萬三千七
    百一十元返回張敏雄住處，將其中二萬三千元交予陳順發轉交給張敏雄後，至同
    日上午十時左右始將丁○○釋放。事後張敏雄給付甲○○與陳順發各五千元，嗣
    經丙○○報警後，而為警查獲，並循線查獲甲○○。
二、案經被害人丙○○訴由南投縣警察局竹山分局報請臺灣南投地方法院檢察署檢察
    官偵查起訴。
    理  由
一、被告甲○○於審判期日經本院合法傳喚無正當理由雖未到庭，惟被告於本院調查
    時固坦承右揭綽號叫「結仔」以及駕車尾隨張敏雄與丁○○等人至南投縣鹿谷鄉
    ○○村○○路大區○地段觀望台，以及與陳順發一起和丁○○至南投縣竹山鎮○○路○段一一三五巷十九號張敏雄之住所設法籌款於翌日上午載陳順發及丁○○
    一同前往南投市向其堂兄謝世鈺借得黃金項鍊一條，再陳順發、丁○○同往南投
    市東洋銀樓典當，得款二萬三千七百一十元返回張敏雄住處，將其中二萬三千元
    交予陳順發轉交給張敏雄，而丁○○於當日上午十時離開之事實不諱，惟矢口否
    認涉有何強押丙○○、丁○○及傷害丙○○及恐嚇取財等犯行，辯稱：本案與伊
    無關，伊並未持木棍毆打丙○○，伊與陳順發從竹山要往水里時碰到張敏雄的女
    朋友，他說張敏雄被臺中的人押走了，我們到秀傳醫院見到臺中的人回來，丙○○反而被押到山上我開自己的車跟上去，他們之間什麼糾紛我不知道，我跟丙○○、丁○○完全不認識，又載丁○○去領錢，是張敏雄叫伊及陳順發載丁○○去
    的，到半路丁○○才告訴伊原因，伊即告訴丁○○那就不用再去領錢，但因恐未
    能向張敏雄交待，所以才陪他一起去的，後來向他舅舅借了一條項鍊，當了之後
    將錢交給陳順發，再將錢交給張敏雄云云，於原審審理時辯稱：我是與張敏雄前
    往處理債務問題，並無出言恐嚇或限制丁○○、丙○○之行動自由，亦未毆打丙○○云云，惟查：同案被告張敏雄、陳順發與被告於上揭時地與陳順發共同強押
    丁○○、丙○○二人前往鹿谷鄉○○村○○路瞭望台後，張敏雄持刀刺傷丙○○
    ，被告與陳順發則毆打丙○○之事實，業據被害人丙○○、丁○○二人於警偵訊
    指訴綦詳，丙○○更於原審審理八十六年度訴字第九六號案中指訴甲○○確有共
    同毆打伊甚詳（見臺灣南投地方法院檢察署八十五年度偵字第二一九八號偵查卷
    、臺灣南投地方法院檢察署八十五年度偵字第二六一九號偵查卷及臺灣南投地方
    法院八十六年度訴字第九六號卷第一三六頁），互核張敏雄與陳順發二人所述情
    節，均相符合，而陳順發於警訊中亦坦承持銀白色玩具手槍一把協助張敏雄強押
    丁○○、丙○○二人上車，及當時確有綽號「結仔」之人在場等情，而張敏雄於
    警訊中亦稱：「阿發」、「結仔」（即節仔）是跟著去看我和丙○○發生糾紛，
    而我自己一人在路旁撿到一支刀，就利用該刀殺丙○○，是「阿發」拿槍，我持
    刀殺丙○○，槍是「阿發」拿走，刀子丟棄在現場等語（見前揭臺灣南投地方法
    院檢察署八十五年度偵字第二六一九號偵查卷），陳順發於原審審理八十六年度
    訴字第九六號案時復稱：「結仔」持刀子，當時我與謝世鈺有段距離一起在講話
    等語，張敏雄於原審審理八十六年度訴字第九六號案時供稱：陳順發有拿玩具手
    槍等語，且丙○○於原審審理八十六年度訴字第九六號案時亦證稱：要去的地點
    ，我不知道，誰要去清水村我不知道，我坐在車上，他們持槍等語，是丙○○、
    丁○○雖最初與被告、同案被告張敏雄、陳順發相約在竹山鎮見面，然於同案被
    告張敏雄、陳順發進入丁○○所駕駛之自小客車內，並由被告陳順發持槍命丁○○、丙○○不能動，隨著他們指示到達鹿谷鄉清水村，被告駕車尾隨在後，被告
    與張敏雄、陳順發等人所為已是妨害自由之行為，而丙○○於警訊中指訴丁○○
    亦為張敏雄之同夥，當無與丁○○共謀陷害張敏雄之可能，而被告張敏雄、陳順
    發供承當時確有綽號「節仔」之人在場之事實，亦與被害人丁○○、丙○○所指
    述相同，是被害人丙○○、丁○○指訴情節應係屬實，且丁○○於警訊時證稱：
    我看到張敏雄及綽號「阿發」「阿結」（即「節仔」，亦即被告）等三人持木棍
    在打丙○○，後來張敏雄持刀往丙○○之左大腿刺一刀等語，當時丁○○是站在
    旁邊，故丁○○所見應較為清楚，從而丁○○所證述，應可採信。被告於原審審
    理時亦供稱：當時我有在現場，我開車在竹山載另一人，山下載不知何名之人，
    我也有去山上，但我沒有打人，是丁○○我載他去當金項鍊，當了二萬多元，皆
    交給張敏雄，張敏雄拿五千元給我，陳順發也拿了五千元，金項鍊是丁○○舅舅
    的等語，足見被告與張敏雄、陳順發間有犯意聯絡，行為分擔，否則被告斷無無
    端收取五千元之理，是被告辯稱未涉本件犯行，要不可採，另丙○○所受之傷害
    ，復有佑民醫院所出具之診斷證明書一紙及現場血跡照片二張附卷足資佐證，而
    被告復於本院八十九年三月六日調查時供稱：「（問：何時釋放丁○○？）答：
    八十五年四月十五日早上十時許。」等語（詳見本院審理卷第二十頁）。從而本
    件事證已臻明確，被告與張敏雄、陳順發剝奪他人行動自由及傷害之犯行，堪以
    認定。
二、核被告所為，係犯刑法第二百七十七條第一項傷害、第三百零二條第一項剝奪行
    動自由及第三百四十六條第一項恐嚇取財之罪。被告與張敏雄、陳順發就上揭剝
    奪他人行動自由、傷害及恐嚇取財等犯行，均有犯意之聯絡及行為之分擔，分別
    為共同正犯，且由被告與張敏雄、陳順發同時同地以相同方式剝奪丙○○、丁○○二人之行動自由，為一行為觸犯二罪名，為想像競合犯，應論以刑法第三百零
    二條第一項妨害自由罪。被告與張敏雄、陳順發係因追討張敏雄販售安非他命之
    款項，而剝奪丙○○、丁○○之行動自由及將丙○○刺傷及毆傷，並對丁○○恐
    嚇取財，是被告與張敏雄、陳順發共犯之妨害自由、傷害、恐嚇取財三罪間，有
    目的與手段間之牽連關係，為牽連犯，應從一較重之刑法第三百四十六條第一項
    恐嚇取財罪處斷。又被告曾犯搶奪罪，於八十一年十二月十六日經本院判處有期
    徒刑二年，於八十三年四月二十一日假釋出監，八十三年十一月一日假釋期滿執
    行完畢，此有臺灣南投地方法院檢察署刑案資料查註紀錄表、本院被告全國前案
    紀錄表附卷可稽，其於受有期徒刑執行完畢後五年內再犯本件有期徒刑以上之罪
    ，為累犯，應依刑法第四十七條累犯之規定，加重其刑。原審判決認被告罪證明
    確予以論罪科刑固非無見，惟按原審判決對於被告丁○○延至翌日仍遭限制行動
    自由，且於翌日上午十時許始獲釋放，均未為詳細載明，顯有未洽。又借予丁○○金項鍊之人係丁○○不詳姓名之乾舅舅，業據丁○○於警訊時指證明確（詳見
    臺灣南投地方法院檢察署八十五偵字第二六一九號卷八十五年六月二十日警訊筆
    錄），且被告亦於原審審理中明確供稱金項鍊是丁○○舅舅的等語，是本件金項
    鍊顯非謝世鈺所有，惟原審判決於事實欄竟誤認係丁○○向謝世鈺借得，與事實
    不符，亦有未洽。被告上訴意旨否認犯行，指摘原審判決不當，雖無理由，惟原
    審判決既有上開可議之處，自應由本院將原審判決撤銷改判，爰審酌被告前已有
    犯罪紀錄，素行不良，及其犯罪手段、並於犯罪後否認犯行及所生危害等一切情
    狀，仍量處有期徒刑十月，藉資懲儆。
三、又本件被告甲○○於本院言詞辯論期日，經合法傳喚，無正當理由不到庭，爰不
    待其到庭陳述，逕行判決，併予敘明。
據上論斷，應依刑事訴訟法第三百六十九條第一項前段、第三百七十一條、第三百六
十四條、第二百九十九條第一項前段、刑法第二百七十七條第一項、第三百零二條第
一項、第三百四十六條第一項、第二十八條、第四十七條、第五十五條，罰金罰緩提
高標準條例第一條前段，判決如主文。
本案經檢察官乙○○到庭執行職務。
中      華      民      國    八十九      年    十一      月   三十     日
                              臺灣高等法院臺中分院刑事第三庭
                                    審判長法  官  方  艤  駐
                                          法  官  劉  連  星
                                          法  官  胡  忠文
右正本證明與原本無異。
如不服本判決應於收受送達後十日內向本院提出上訴書狀，其未敘述上訴之理由者並
得於提起上訴後十日內向本院補提理由書（均須按他造當事人之人數附繕本）。
                                          書記官  粘  銘  環
中      華      民      國    八十九      年    十二      月     二     日
附錄論罪法條
刑法第二百七十七條第一項
傷害人之身體或健康者，處三年以下有期徒刑，拘役或一千元以下罰金。
刑法第三百四十六條第一項
意圖為自己或第三人不法之所有，以恐嚇使人將本人或第三人之物交付者，處六月以
上五年以下有期徒刑，得併科一千元以下罰金。
                                                                        Ｋ


司法院資訊處製作；財團法人民間司法改革基金會備份。
